臺灣新北地方法院刑事判決
                                    108年度審易字第492號
公  訴  人  臺灣新北地方檢察署檢察官
被      告  蕭耀聰


上列被告因侵占案件，經檢察官提起公訴（107 年度調偵字第17
89號），被告就被訴事實為有罪之陳述，經告知簡式審判程序之
旨，並聽取當事人之意見後，本院合議庭裁定改由受命法官獨任
依簡式審判程序進行，判決如下：
    主  文
蕭耀聰犯業務侵占罪，處有期徒刑參月，如易科罰金，以新臺幣
壹仟元折算壹日。緩刑貳年，緩刑期間付保護管束，並應依檢察
官指定之期間，接受捌小時之法治教育課程。
    事  實
一、蕭耀聰自民國94年9 月14日起受僱於由林○政實際經營之上
    好藥局（址設新北市○○區○○路0 段000 號）擔任藥師，負責
    管理、販售店內藥品等業務，為從事業務之人。詎其意圖為
    自己不法之所有，基於業務侵占之犯意，於106 年7 月31日
    19時47分許，在上好藥局店內，利用擔任藥師之便，易持有
    為所有之意思，將店內陳列於販售貨架上之藥品速莫炎藥膏
    1 條（價值新臺幣【下同】180 元）、紫雲膏1 罐（價值17
    0 元）開拆使用塗抹後，藏放於藥局會員可以點數兌換之贈
    品貨架內，以此方式侵占入己（已發還林○政）。
二、案經林○政訴由新北市政府警察局三重分局報請臺灣新北地
    方檢察署（下稱新北地檢署）檢察官偵查起訴。
    理  由
一、訊據被告蕭耀聰對於上揭事實，於本院準備程序及審理時均
    坦承不諱，核與證人即告訴人林○政於警詢、偵訊時之證述
    、證人即上好藥局員工林嘉軒於偵訊時之證述、證人即到場
    蒐證之警員賴振福於偵訊時之證述相符，並有新北市政府警
    察局三重分局扣押筆錄暨扣押物品目錄表、贓物認領保管單
    、店內之監視錄影光碟暨監視器錄影畫面翻拍照片、新北地
    檢署106 年12月11日訊問筆錄暨監視器影像當庭勘驗筆錄、
    現場照片等在卷可稽，足認被告上開任意性自白與事實相符
    ，可以採信。本案事證明確，被告犯行洵堪認定，應依法論
    科。
二、論罪科刑：
  ㈠核被告所為，係犯刑法第336 條第2 項業務侵占罪。
  ㈡按刑法第59條關於犯罪之情狀顯可憫恕，認科以最低刑度仍
    嫌過重者，得減輕其刑之規定，係立法者賦予審判者之自由
    裁量權，俾就具體之個案情節，於宣告刑之擇定上能妥適、
    調和，以濟立法之窮。是該條所謂犯罪之情狀，乃泛指與犯
    罪相關之各種情狀，自亦包含同法第57條所定10款量刑斟酌
    之事項，亦即該2 法條所稱之情狀，並非有截然不同之領域
    （最高法院104 年度台上字第277 號判決意旨參照）。本案
    被告侵占業務上持有之物，固有不該，然所侵占之藥膏價值
    合計僅350 元，復均已返還告訴人，此有贓物認領保管單存
    卷可查，告訴人所受損害程度不高，並審酌被告自陳其為本
    案行為之動機係在確認上開藥膏藥效，以決定是否可推薦給
    顧客使用，其手段雖非法所許，然與一般業務侵占案件純係
    為謀求一己私利之情形究屬有別，被告之惡性及犯行情節顯
    然較為輕微，縱科以法定最低刑度即有期徒刑6 月仍嫌過重
    ，而在客觀上足以引起一般同情，確有情輕法重，顯堪憫恕
    之情形，依刑法第59條規定酌量減輕其刑。
  ㈢爰審酌被告擔任上好藥局藥師，以事實欄一所示方式，將業
    務上持有之物侵占入己，違背職業道德，雖有不該，惟念及
    被告犯後終知終坦承犯行，態度非劣，且所侵占之物亦已返
    還告訴人，告訴人所受損害程度不高；兼衡被告之素行、自
    陳大學畢業之智識程度，擔任藥師，與妻子、智能不足之女
    兒同住，尚需照顧高齡90餘歲之父親之家庭生活狀況等一切
    情狀，量處如主文所示之刑，並諭知易科罰金之折算標準，
    以資處罰。
  ㈣被告前未曾因故意犯罪而受有期徒刑以上刑之宣告，此有臺
    灣高等法院被告前案紀錄表在卷可稽，雖因一時失慮而犯本
    案之罪，然審酌被告於犯後終能坦承犯行，經此偵查審判程
    序後，當知約束自身行為，信無再犯之虞。又被告於偵查中
    及本院審理時均表示願賠償告訴人之意思，並於本院審理時
    表示願以高於告訴人所受損害之3,000 元與告訴人調解，然
    告訴人因與被告間因另有勞資糾紛而無與被告調解之意願，
    此據告訴人於本院準備程序時到庭陳明在卷，是被告與告訴
    人雖未能達成和解或調解，然經審酌上開一切情狀後，本院
    認所宣告之刑，仍以暫不執行為適當，爰依刑法第74條第1
    項第1 款規定，宣告緩刑2 年，並依同條第2 項第8 款規定
    ，命被告應依檢察官指定之期間，接受8 小時之法治教育課
    程，期能使被告於此過程確切明瞭其非，以勵自新，緩刑期
    間並依同法第93條第1 項第2 款規定付保護管束。至被告於
    本案緩刑期間若違反上開所定負擔情節重大，足認原宣告之
    緩刑難收其預期效果，而有執行刑罰之必要，依同法第75條
    之1 第1 項第4 款規定，得撤銷其緩刑之宣告，併此指明。
據上論斷，應依刑事訴訟法第273 條之1 第1 項、第299 條第1
項前段，刑法第336 條第2 項、第59條、第74條第1 項第1 款、
第2 項第8 款、第93條第1 項第2 款，刑法施行法第1 條之1 ，
判決如主文。
本案經檢察官黃筱文偵查起訴，由檢察官謝宗甫到庭執行職務。
中　　華　　民　　國　 108　　年　　5 　　月　　9 　　日
                  刑事第二十三庭法　官  游涵歆
以上正本證明與原本無異。
如不服本判決，應於判決送達後10日內敘明上訴理由，向本院提
出上訴狀（應附繕本），上訴於臺灣高等法院。其未敘述上訴理
由者，應於上訴期間屆滿後20日內向本院補提理由書「切勿逕送
上級法院」。
                                書記官　顏珊姍
中　　華　　民　　國　 108　　年　　5 　　月　　9 　　日
附錄本案論罪科刑法條全文：
中華民國刑法第336 條
對於公務上或因公益所持有之物，犯前條第一項之罪者，處1 年
以上7 年以下有期徒刑，得併科5000元以下罰金。
對於業務上所持有之物，犯前條第一項之罪者，處6 月以上5 年
以下有期徒刑，得併科3000元以下罰金。
前二項之未遂犯罰之。